【裁判字號】    99,聲再,28
【裁判日期】    991231
【裁判案由】    聲請再審
【裁判全文】
臺灣板橋地方法院刑事裁定              99年度聲再字第28號
聲  請  人  廖逸文
即受判決人
上列聲請人即受判決人因竊盜案件，對於本院中華民國99年5 月
21日99年度簡上字第67號確定判決，聲請再審，本院裁定如下：
    主  文
再審之聲請駁回。
    理  由
一、聲請再審意旨略以：(一)伊於民國98年12月18日所提出之刑事
    上訴狀即述明伊於本案遭起訴後，商請友人攜帶伊當日之同
    一背包至新北市○○區○○路2 段57號「何嘉仁書店三重店
    」，購買同品項之「空」、「紅線」、「天使的禮物」、「
    君空」等4 本書，購買過程均將上開書本置於自帶之背包內
    ，最後到櫃檯取出結帳，全程並未遭受店員刁難或以竊盜罪
    嫌告發，且被告將上開購得之書籍拆開，發現「君空」在封
    底內頁處有置入感應磁條，其他3 本則無，與證人即該店店
    員林宛儒所證述上開書籍均未置入磁條已有不符，且原審漏
    未勘驗上開書籍防盜磁條之置放點，即認伊竊盜，其認事應
    有未恰。(二)本件之4 本書籍係以塑膠包膜，完全無拆封痕跡
    ，磁條又置於書籍內頁處，外觀上根本無從判定是否有置入
    磁條，另在誠品、金石堂書局內之書籍之感應磁條亦均置放
    於書籍內頁，外觀完全無法判斷，是證人林宛儒證稱「會不
    會觸動從外觀就可以判斷出來」顯然與防盜感應器之機制完
    全不合，且證人林宛儒又未交代如何能從外觀看出書籍有無
    置入磁條，益見證人林宛儒所證不實。(三)伊被查獲時身上有
    新臺幣（下同）2,000 元，上開書籍才900 元，已足夠付帳
    ，證人林宛儒僅憑臆測即認伊竊盜，實屬速斷，原審判決對
    上開重要證據漏未斟酌，即認伊竊盜，其認事應有未恰，為
    此不服，爰依法聲請再審云云。
二、按有罪判決確定後，因發現確實之新證據，足認受有罪判決
    之人應受無罪、免訴、免刑或輕於原判決所認罪名之判決，
    為受判決人之利益，得聲請再審，刑事訴訟法第420 條第1
    項第6 款固有明定，但「所謂發見之新證據，係指該項證據
    ，事實審法院於判決前因未經發見，不及調查斟酌，至其後
    始行發見者而言，若判決前已經當事人提出或聲請調查之證
    據，經原法院捨棄不採者，即非該條款所謂發見之新證據，
    不得據為聲請再審之原因」（最高法院28年抗字第8 號判例
    參照），又「刑事訴訟法第420 條第1 項第6 款及第422 條
    第3 款所稱新證據之意義仍採以往之見解，係指該項證據於
    事實審法院判決前已經存在，當時未能援用審酌，至其後始
    行發見者而言」（最高法院72年度第11次刑事庭會議決議參
    照）。從而，所謂發見確實之新證據，係指該證據於事實審
    法院判決前已經存在，為法院、當事人所不知，不及調查斟
    酌，至其後始行發見，且就證據本身形式上觀察，固不以絕
    對不須經過調查程序為條件，但必須顯然可認為足以動搖原
    有罪確定判決，而為受判決人無罪、免訴、免刑或輕於原判
    決所認罪名之判決者為限。倘已經提出之證據於判決時漏未
    審酌，除係不得上訴於第三審法院之案件，經第二審確定之
    判決，合於同法第421 條規定再審理由得依該條規定聲請再
    審外，即非此所稱之新證據，不得據以聲請再審。故受理聲
    請再審之最後事實審法院，應就聲請再審理由之所謂「新證
    據」，是否具備事實審判決前已經存在，為法院、當事人所
    不知，事後方行發見之「嶄新性」（或稱「新規性」），及
    顯然可認足以動搖原有罪確定判決，應為無罪、免訴、免刑
    或輕於原判決罪名之「顯然性」（或稱「確實性」）二要件
    ，加以審查，為判斷應否准予開始再審之準據，二者均不可
    或缺，倘未兼備上開學理上所謂「新規性」與「確實性」之
    二種再審新證據之特性，即不能據為再審之原因（最高法院
    93年度台抗字第98號、86年度台抗字第477 號裁判要旨參照
    ）。其次，不得上訴於第三審法院之案件，除前條規定外，
    其經第二審確定之有罪判決，如就足生影響於判決之重要證
    據漏未審酌者，亦得為受判決人之利益，聲請再審，刑事訴
    訟法第421 條固亦有明文。惟此所謂「漏未審酌」，係指第
    二審法院判決前已發現而提出之證據，未予審酌而言，如第
    二審法院依調查之結果，本於論理法則、經驗法則取捨證據
    認定事實，而就被捨棄之證據，已於理由內敘明其捨棄之理
    由者，即非屬之；又所謂「重要證據」，必須該證據已足認
    定受判決人應受無罪、或免訴、或輕於原審所認定之罪名方
    可，如不足以推翻原審所認定罪刑之證據，即非足生影響於
    原判決之重要證據。
三、本案聲請人雖以前詞聲請再審，惟查：
  (一)聲請人提出98年11月7 日在上開何嘉仁書局之錄影光碟、截
    圖及發票為證，欲證明請友人攜帶與聲請人當日之同一背包
    至上開書局購買上開「空」、「紅線」、「天使的禮物」、
    「君空」等4 本書，並將上開書籍置於自帶之背包內，全程
    並未遭受店員刁難或以竊盜罪嫌告發，且上開購得之書籍，
    「君空」在封底內頁處有置入感應磁條，其他3 本則無，與
    證人林宛儒所證述情節不符等事實，然查，原確定判決認定
    從被告提出之照片觀之，被拍攝之人拿來裝物品之背包或袋
    子，均屬開放式（袋口打開）之背包或袋子，與本件情形不
    同，且該等被拍攝之人係在何種狀況下將物品裝入袋內等情
    ，亦無從自照片中看出等情，業已於判決書第4 頁第7 行至
    第13行詳述其認定之理由，故認為上開證據尚難據為對被告
    有利之認定，其認定事實並未違背一般經驗法則及論理法則
    。此項證據方法既經原確定判決於理由內敘明其捨棄之理由
    ，即非「漏未審酌」。
  (二)聲請人又以原審未勘驗上開書籍防盜磁條之置放點，認原審
    有重要證據漏未審酌云云，惟上開「空」、「紅線」、「天
    」等4 本書均屬不會觸動防盜感應器之書籍，且此種情形由
    外觀上即可判斷出來之事實，業據證人林宛儒於偵查及本院
    審理時證述證述明確，況且，原確定判決已詳細論述其認定
    聲請人所辯各節並不足採之理由（見該判決書第2 、3 頁）
    ，自無重要「證據」漏未審酌之問題，縱原審未勘驗上開書
    籍，亦不影響原確定判決認定之結果。
  (三)聲請人雖辯稱：伊被查獲時身上有2,000 元，上開書籍才90
    0 元，已足夠付帳，原審認定伊竊盜，實屬速斷云云，然並
    未指出有何「新證據」可資作為聲請再審之依據，故其據此
    聲請再審，亦屬無據。
四、綜上所述，聲請人雖指稱原確定判決有漏未審酌之證據而聲
    請再審，惟其所舉各項理由均不符合刑事訴訟法第421 條所
    謂重要證據漏未審酌之聲請再審事由要件，茲原確定判決對
    如何認定被告（即聲請人）犯罪，事證如何取捨，均已於理
    由中說明甚詳，核無不合，且無重要證據漏未審酌，是聲請
    人聲請再審並無理由，應予駁回。
據上論斷，應依刑事訴訟法第434條第1項，裁定如主文。
中    華    民    國    99    年    12    月    31    日
                  刑事第十一庭  審判長法  官  李君豪
                                      法  官  何燕蓉
                                      法  官  錢衍蓁
上列正本證明與原本無異。
如不服本裁定，應於裁定送達後五日內敘明抗告理由，向本院提
出抗告狀。
                                      書記官  劉靜慧
中    華    民    國   100    年    1     月    3     日

司法院資訊處製作；財團法人民間司法改革基金會備份。
